---
title: "Setup Simplebox PFAS Tjebbe"
output: html_document
date: "2025-01-06"
author: "Tjebbe Janson"
editor_options: 
  chunk_output_type: console
---

### Setup libraries and working directory
```{R Packages laden}

print(getwd())
check_and_install <- function(package) {
  tryCatch({
    # Load the package
    library(package, character.only = TRUE)
    message(paste("Package", package, "is already installed and loaded."))
  }, error = function(e) {
    # If an error occurs, install the package
    message(paste("Package", package, "is not installed. Installing now..."))
    install.packages(package, dependencies = TRUE)
    library(package, character.only = TRUE)
    message(paste("Package", package, "has been successfully installed and loaded."))
  })
}

# Install the required packages
check_and_install("patchwork")
check_and_install("ggplot2")
check_and_install("tidyverse")
check_and_install("constants")
check_and_install("deSolve")
check_and_install("knitr")
check_and_install("dplyr")
check_and_install("zyp")
check_and_install("slider")
check_and_install("readxl")
check_and_install("Kendall")
check_and_install("ggpubr")
check_and_install("ncdf4")
check_and_install("raster")
check_and_install("sf")
check_and_install("exactextractr")
check_and_install("here")
check_and_install("reshape2")
check_and_install("scales")

library(dplyr)
library(here)
library(lhs)
library(tidyverse)
library(treemapify)
library(gridExtra)
source("vignettes/CaseStudies/PFAS_A2/EmissionModel.R")
source("vignettes/CaseStudies/PFAS_A2/plot.R")
source("vignettes/CaseStudies/PFAS_A2/EmissionFunction.R")

```

### Stof kiezen, Wereld aanpassen
```{r Substance list, warning=FALSE, include=TCUE}
#Stof instellingen, handmatig 
initiate <- function(substance_func, catchment, runtime=140) {
  
  
  substances <- read.csv(here("data", "Substances.csv"))
  Units <- read.csv(here("data", "Units.csv"))
  Substance_Compartment <- read.csv(here("data", "SubstanceCompartments.csv"))
  gekozen_stoffen = c("Perfluorobutane_sulfonic", "Perfluorobutanoic", 
                      "Perfluoropentanoic", "Perfluoroheptanoic", 
                      "Perfluorooctanoic", "Trifluoroacetic", "Perfluorohexanoic")
  #substances <- filter(substances, Substance %in% gekozen_stoffen)
  
  substance <- substance_func
  
  chemclass <- substances |>
    filter(Substance == substance) |>
    dplyr::select(ChemClass)
  chemclass <- chemclass$ChemClass
  
  #World Module
  if(substance == "microplastic"){
    source("baseScripts/initWorld_onlyPlastics.R")
  } else if (chemclass == "particle") {
    source("baseScripts/initWorld_onlyParticulate.R")
  } else {
    source("baseScripts/initWorld_onlyMolec.R")
  }
  World$substance <- substance
  
  #Model aanpassen met AdjustModel{catchment}.R 
  catchment <- 'Rhine'
  if(catchment == "Rhine"){
    source("vignettes/CaseStudies/PFAS_A2/AdjustModelRhine.R")
  } else if (catchment == "Meuse") {
    source("vignettes/CaseStudies/PFAS_A2/AdjustModelMeuse.R")
  }
}
```

### Informatie over afkortingen, scales en oppervlaktes
```{r Scales}
scales <- data.frame(Scale = c("Arctic", "Continental", "Moderate", "Regional", "Tropic"), Abbreviation = c("A", "C", "M", "R", "T"))

subcompartments <- read.csv("data/SubCompartSheet.csv") |>
  dplyr::select(SubCompartName, AbbrC) |>
  rename(Abbreviation = AbbrC) |>
  rename(SubCompartment = SubCompartName)

species <- read.csv("data/SpeciesSheet.csv") |>
  dplyr::select(Species, AbbrP) |>
  rename(Abbreviation = AbbrP)

substancesubcompartments <- read.csv("data/SubstanceCompartments.csv")

kable(scales)
kable(subcompartments)
kable(species)

# Area simplebox is ongeveer 51% van aarde
Area_simplebox <- World$fetchData("TotalArea") %>%
  dplyr::select(TotalArea) %>%
  summarize(sum = sum(TotalArea, na.rm=TCUE)) %>%
  pull(sum)
print(Area_simplebox * 100 /5.1e+14)

# Area continental
print(World$fetchData("Area"))

# Area regional

```

## Stofeigenschap onzekerheid

```{r}
# #varName; Scale; SubCompart; Species; Distribution; a; b; c; Data Source
# get_probFuncs_PFAS <- function(substance) {
#   data <- readxl::read_xlsx("/rivm/biogrid/quikj/PFAS_A2/data/Uncertainty.xlsx", sheet = substance)
#   varFuns <- World$makeInvFuns(Example_vars)
#   
# }
# vars <- c("pKa" = 'uniform', "Tm" = 'uniform', "Pvap25" = 'uniform', "Sol25" = 'uniform', "Kaw25"= 'uniform', "Kow" = 'uniform', "Ksw" = 'uniform')
# 

```

```{r}
##Loop om per PFAS resultaat te krijgen:
## Geeft nu het aantal jaren to X% vermindering van Concentratie
## Functies maken WORLD en passen deze aan, de loop is nu erg traag omdat hij dezelfde dingen berekent bij initiate()
## scenario kunnen aangegeven worden in emission_fun(), simple1 is 30000 Tonnes constant in lucht en water voor 50 jaar, daarna resterende periode van runtime variabele leeg.
## 
runtime <- 100 #years
tmax <- runtime*365.25*24*60*60 #in seconds
nTIMES <- runtime+1 #Number of timesteps, e.g. yearly, 2-year
Wereldwijd = TRUE
catchment = 'Rhine'
scenario = 1
nRUNs = 5

#Load workspace perfluorobutanoic t/m line 180
load("perfluorobutanoic_workspace.RData")

stoffen <- c("Perfluorobutane_sulfonic", "Perfluorobutanoic", 
                      "Perfluoropentanoic", "Perfluoroheptanoic", 
                      "Perfluorooctanoic", "Trifluoroacetic", "Perfluorohexanoic")
jaren = data.frame(PFAS = stoffen,
                   verwijdering_concentratie_99 = 0,
                   verwijdering_concentratie_95 = 0,
                   verwijdering_concentratie_50 = 0,
                   verwijdering_concentratie_75 = 0)

for (index in seq_len(length(stoffen))) {
  substance = stoffen[index]
  initiate(substance)
  #Probabilistisch
  vars_uncertainty <- readxl::read_xlsx("/rivm/biogrid/quikj/PFAS_A2/data/Uncertainty.xlsx", 
                                        sheet = substance)
  #vars_uncertainty <- filter(vars_uncertainty, varName == "kdeg") eventuele filteren
  #correlation <- readxl::read_xlsx("/rivm/biogrid/quikj/PFAS_A2/data/uncertain_variables_correlation.xlsx",sheet = "Correlation")
  
  # Solve 
  varFuns <- World$makeInvFuns(vars_uncertainty)
  World$NewSolver("DynamicSolver")
  emissions = emission_fun(scenario='simple1', runtime = runtime, prob_nruns=0) #zet prob_nruns op 0 of dataframe zonder kolom 'RUN' aan te maken
  World$Solve(emissions = emissions, 
              var_box_df = vars_uncertainty, 
              var_invFun = varFuns, 
              nRUNs = 5, 
              #tmin = tmin, 
              tmax = tmax, 
              nTIMES = nTIMES)
  
  solution <- World$Masses()
  emission <- World$Emissions()
  concentration_data <- World$Concentration() 
  variable_values = World$VariableValues()
  message(substance)
  #message("Aantal jaren tot 95% verlaging concentratie: ")
  #for (subcompart in c("a", "sd1", "sd0", "sd2", "s2", "s1", "s3", "w0", "w1", "w2")) {
  subcompart = 'w1'
  
  

  #Maak tabel met jaartallen tot verwijdering
  procent95weg <- concentration_data %>%
      filter(grepl("R", Abbr) & grepl(subcompart, Abbr)) %>%
      mutate(year = 1970 + as.numeric(time) / 31557600)
  verwijdering_concentraties <- c(
    verwijdering_concentratie_50 = procent95weg$Concentration[50] * 0.5,
    verwijdering_concentratie_75 = procent95weg$Concentration[50] * 0.25,
    verwijdering_concentratie_95 = procent95weg$Concentration[50] * 0.05,
    verwijdering_concentratie_99 = procent95weg$Concentration[50] * 0.01
    )
  for (i in names(verwijdering_concentraties)) {
    print(i)
    
    filterjaar <- procent95weg %>%
      filter(Concentration < (verwijdering_concentraties[i])) %>%
      filter(year > 2020)
    jaren[index, i] <- min(filterjaar$year) - 2020
  }
  
  #staaf_plot(concentration_off, "Regional")
  #Plot function
  
}


World$PlotMasses(scale = "Continental", subcompart = "agriculturalsoil")
World$PlotConcentration(scale="Tropic", subcompart = "sea")
```


#Oud resultaat als je deterministisch runnt
> jaren (oude stofeigenschappen)
                      PFAS verwijdering_concentratie_99 verwijdering_concentratie_95 verwijdering_concentratie_50 verwijdering_concentratie_75
1 Perfluorobutane_sulfonic                           34                           20                            2                            6
2        Perfluorobutanoic                           35                           21                            2                            7
3       Perfluoropentanoic                           34                           20                            2                            6
4       Perfluoroheptanoic                           34                           20                            2                            6
5        Perfluorooctanoic                           35                           21                            2                            7
6          Trifluoroacetic                           28                           17                            2                            5


> jaren (Nieuwe stofeigenschappen)
                      PFAS verwijdering_concentratie_99 verwijdering_concentratie_95 verwijdering_concentratie_50 verwijdering_concentratie_75
1 Perfluorobutane_sulfonic                           35                           21                            2                            7
2        Perfluorobutanoic                           26                           16                            2                            5
3       Perfluoropentanoic                           33                           20                            2                            7
4       Perfluoroheptanoic                           35                           21                            2                            7
5        Perfluorooctanoic                           35                           21                            2                            7
6          Trifluoroacetic                            6                            3                            1                            1
7        Perfluorohexanoic                            0                            0                            0                            0




