---
title: "Setup Simplebox PFAS Tjebbe"
output: html_document
date: "2025-01-06"
author: "Tjebbe Janson"
editor_options: 
  chunk_output_type: console
---

### Setup libraries and working directory
```{R Packages laden}

print(getwd())
check_and_install <- function(package) {
  tryCatch({
    # Load the package
    library(package, character.only = TRUE)
    message(paste("Package", package, "is already installed and loaded."))
  }, error = function(e) {
    # If an error occurs, install the package
    message(paste("Package", package, "is not installed. Installing now..."))
    install.packages(package, dependencies = TRUE)
    library(package, character.only = TRUE)
    message(paste("Package", package, "has been successfully installed and loaded."))
  })
}

# Install the required packages
check_and_install("patchwork")
check_and_install("ggplot2")
check_and_install("tidyverse")
check_and_install("constants")
check_and_install("deSolve")
check_and_install("knitr")
check_and_install("dplyr")
check_and_install("zyp")
check_and_install("slider")
check_and_install("readxl")
check_and_install("Kendall")
check_and_install("ggpubr")
check_and_install("ncdf4")
check_and_install("raster")
check_and_install("sf")
check_and_install("exactextractr")
check_and_install("here")
check_and_install("reshape2")
check_and_install("scales")
library(dplyr)
library(here)
library(lhs)
library(tidyverse)
library(treemapify)
library(gridExtra)
source("vignettes/CaseStudies/PFAS_A2/EmissionModel.R")
source("vignettes/CaseStudies/PFAS_A2/plot.R")

```

### Stof kiezen, Wereld aanpassen
```{r Substance list, warning=FALSE, include=TCUE}
#Stof instellingen, handmatig 
initiate <- function(substance_func, catchment, runtime=140) {
  
  
  substances <- read.csv(here("data", "Substances.csv"))
  Units <- read.csv(here("data", "Units.csv"))
  Substance_Compartment <- read.csv(here("data", "SubstanceCompartments.csv"))
  gekozen_stoffen = c("Perfluorobutane_sulfonic", "Perfluorobutanoic", 
                      "Perfluoropentanoic", "Perfluoroheptanoic", 
                      "Perfluorooctanoic", "Trifluoroacetic", "Perfluorohexanoic")
  #substances <- filter(substances, Substance %in% gekozen_stoffen)
  
  substance <- substance_func
  
  chemclass <- substances |>
    filter(Substance == substance) |>
    dplyr::select(ChemClass)
  chemclass <- chemclass$ChemClass
  
  #World Module
  if(substance == "microplastic"){
    source("baseScripts/initWorld_onlyPlastics.R")
  } else if (chemclass == "particle") {
    source("baseScripts/initWorld_onlyParticulate.R")
  } else {
    source("baseScripts/initWorld_onlyMolec.R")
  }
  World$substance <- substance
  
  #Model aanpassen met AdjustModel{catchment}.R 
  catchment <- 'Rhine'
  if(catchment == "Rhine"){
    source("vignettes/CaseStudies/PFAS_A2/AdjustModelRhine.R")
  } else if (catchment == "Meuse") {
    source("vignettes/CaseStudies/PFAS_A2/AdjustModelMeuse.R")
  }
 
  
  return(runtime*365.25*24*60*60)
}
runtime <- 300 #years
tmax <- runtime*365.25*24*60*60 #in seconds
nTIMES <- runtime+1 #Number of timesteps, e.g. yearly, 2-year
Wereldwijd = TRUE
catchment = 'Rhine'
scenario = 1


```

### Informatie over afkortingen, scales en oppervlaktes
```{r Scales}
scales <- data.frame(Scale = c("Arctic", "Continental", "Moderate", "Regional", "Tropic"), Abbreviation = c("A", "C", "M", "R", "T"))

subcompartments <- read.csv("data/SubCompartSheet.csv") |>
  dplyr::select(SubCompartName, AbbrC) |>
  rename(Abbreviation = AbbrC) |>
  rename(SubCompartment = SubCompartName)

species <- read.csv("data/SpeciesSheet.csv") |>
  dplyr::select(Species, AbbrP) |>
  rename(Abbreviation = AbbrP)

substancesubcompartments <- read.csv("data/SubstanceCompartments.csv")

kable(scales)
kable(subcompartments)
kable(species)

# Area simplebox is ongeveer 51% van aarde
Area_simplebox <- World$fetchData("TotalArea") %>%
  dplyr::select(TotalArea) %>%
  summarize(sum = sum(TotalArea, na.rm=TCUE)) %>%
  pull(sum)
print(Area_simplebox * 100 /5.1e+14)

# Area continental
print(World$fetchData("Area"))

# Area regional

```


```{r}
##Loop om per PFAS resultaat te krijgen:
## Geeft nu het aantal jaren to X% vermindering van Concentratie
## Functies maken WORLD en passen deze aan, de loop is nu erg traag omdat hij dezelfde dingen berekent bij initiate()
## scenario kunnen aangegeven worden in emission_fun(), simple1 is 30000 Tonnes constant in lucht en water voor 50 jaar, daarna resterende periode van runtime variabele leeg.
## 

stoffen <- c("Perfluorobutane_sulfonic", "Perfluorobutanoic", 
                      "Perfluoropentanoic", "Perfluoroheptanoic", 
                      "Perfluorooctanoic", "Trifluoroacetic", "Perfluorohexanoic")
jaren = data.frame(PFAS = stoffen,
                   verwijdering_concentratie_99 = 0,
                   verwijdering_concentratie_95 = 0,
                   verwijdering_concentratie_50 = 0,
                   verwijdering_concentratie_75 = 0)

for (index in seq_len(length(stoffen))) {
  substance = stoffen[index]
  tmax = initiate(substance)
  World$NewSolver("DynamicSolver")
  emissions = emission_fun(scenario='simple1', runtime = runtime)
  World$Solve(emissions = emissions, tmax=tmax, nTIMES = 141)
  solution <- World$Masses()
  emission <- World$Emissions()
  concentration_data <- World$Concentration() 
  message(substance)
  #message("Aantal jaren tot 95% verlaging concentratie: ")
  #for (subcompart in c("a", "sd1", "sd0", "sd2", "s2", "s1", "s3", "w0", "w1", "w2")) {
  subcompart = 'w1'
  procent95weg <- concentration_data %>%
      filter(grepl("R", Abbr) & grepl(subcompart, Abbr)) %>%
      mutate(year = 1970 + as.numeric(time) / 31557600)
  verwijdering_concentraties <- c(
    verwijdering_concentratie_50 = procent95weg$Concentration[50] * 0.5,
    verwijdering_concentratie_75 = procent95weg$Concentration[50] * 0.25,
    verwijdering_concentratie_95 = procent95weg$Concentration[50] * 0.05,
    verwijdering_concentratie_99 = procent95weg$Concentration[50] * 0.01
    )
  for (i in names(verwijdering_concentraties)) {
    print(i)
    filterjaar <- procent95weg %>%
      filter(Concentration < (verwijdering_concentraties[i])) %>%
      filter(year > 2020)
    jaren[index, i] <- min(filterjaar$year) - 2020
  }
  
  #staaf_plot(concentration_off, "Regional")
  #Plot function
  
}


World$PlotConcentration()

```


> jaren (oude stofeigenschappen)
                      PFAS verwijdering_concentratie_99 verwijdering_concentratie_95 verwijdering_concentratie_50 verwijdering_concentratie_75
1 Perfluorobutane_sulfonic                           34                           20                            2                            6
2        Perfluorobutanoic                           35                           21                            2                            7
3       Perfluoropentanoic                           34                           20                            2                            6
4       Perfluoroheptanoic                           34                           20                            2                            6
5        Perfluorooctanoic                           35                           21                            2                            7
6          Trifluoroacetic                           28                           17                            2                            5


> jaren (Nieuwe stofeigenschappen)
                      PFAS verwijdering_concentratie_99 verwijdering_concentratie_95 verwijdering_concentratie_50 verwijdering_concentratie_75
1 Perfluorobutane_sulfonic                           35                           21                            2                            7
2        Perfluorobutanoic                           26                           16                            2                            5
3       Perfluoropentanoic                           33                           20                            2                            7
4       Perfluoroheptanoic                           35                           21                            2                            7
5        Perfluorooctanoic                           35                           21                            2                            7
6          Trifluoroacetic                            6                            3                            1                            1
7        Perfluorohexanoic                            0                            0                            0                            0

##Solven
``` {r Solve}
#steadystate
#T/y
# pas_stofeigenschap_aan <- function(value, variable){
#   #print var
#   print(paste("adjusting var: ", variable, "...."))
#   print(paste("Old var:", World$fetchData(variable)))
#   #Make df
#   df = data.frame(
#   Waarde = value,
#   varName = (variable)
#   )
#   #Mutating
#   World$mutateVars(df)
#   #print new var and updatedirty
#   print(paste("Updated var: ", World$fetchData(variable)))
#   World$UpdateDirty(variable) 
# }
# 
# # Stof eigenschappen uit 'Data pilot study stock assessments_QSAR estimates' - Joris Meesters?
# #MolecularWeight <- pas_stofeigenschap_aan()
# MeltingPoint <- pas_stofeigenschap_aan(136.16, "Tm")
# WaterSolubility <- pas_stofeigenschap_aan(253.8, "Sol25")  #0.4813
# DissociationConstant <- pas_stofeigenschap_aan(-4.2, "pKa") #-4.2
# VapourPressure <- pas_stofeigenschap_aan(0.0000475, "Pvap25")    #19.3
# Kaw <- pas_stofeigenschap_aan(0.57, "Kaw25") #0.57                
# Kow <- pas_stofeigenschap_aan(1, "Kow") #4.81                  
# Ksw <- pas_stofeigenschap_aan(1.03, "Ksw") #1.03 obv kow          


# World$fetchData("kdeg")
# degradation = data.frame(
#   SubCompart = c("air", "cloudwater", "agriculturalsoil", 
#                  "naturalsoil", "othersoil", "deepocean", 
#                  "river", "sea", "lake"),
#   Waarde = c(2.2e-08, 2.2e-08, 1.1e-10, 1.1e-10, 1.1e-10, 2.2e-10, 2.2e-10, 2.2e-10, 2.2e-10),
#   varName = ("kdeg")
# )
# 
# degradation_test = data.frame(
#   SubCompart = c("air", "cloudwater", "agriculturalsoil", 
#                  "naturalsoil", "othersoil", "deepocean", 
#                  "river", "sea", "lake"),
#   Waarde = c(2.2e-4, 2.2e-4, 1.1e-5, 1.1e-5, 1.1e-5, 2.2e-5, 2.2e-5, 2.2e-5, 2.2e-5),
#   varName = ("kdeg")
# )
# 
# World$mutateVars(degradation)
# World$fetchData("kdeg")
# World$UpdateDirty("kdeg")

#kdeg lager = snellere degradatie

```

``` {r Plot staafdiagram}
##Staaf diagram maken 

#SteadyStates omzetten naar percentages totale massa
#regionaal
solutions_pfoa <- solution_pfoa %>%
  filter(grepl("R", Abbr)) %>%
  mutate(percentage_pfoa = 100 * Mass_kg /sum(Mass_kg)) 
solutions_tfa <- solution_tfa %>%
  filter(grepl("R", Abbr)) %>%
  mutate(percentage_tfa = 100 * Mass_kg /sum(Mass_kg))
solutions_reg <- left_join(solutions_pfoa, solutions_tfa, by = "Abbr", suffix = c("_pfoa", "_tfa"))
#Continentaal
solutions_pfoa <- solution_pfoa %>%
  filter(grepl("C", Abbr)) %>%
  mutate(percentage_pfoa = 100 * Mass_kg /sum(Mass_kg)) 
solutions_tfa <- solution_tfa %>%
  filter(grepl("C", Abbr)) %>%
  mutate(percentage_tfa = 100 * Mass_kg /sum(Mass_kg))
solutions_con <- left_join(solutions_pfoa, solutions_tfa, by = "Abbr", suffix = c("_pfoa", "_tfa"))

#Pivot
solutions_regional <- solutions_reg %>%
  dplyr::select(Abbr, percentage_pfoa, percentage_tfa) %>%
  pivot_longer(
    cols = c(percentage_pfoa, percentage_tfa),
    names_to = "stof",
    values_to = "waarde"
  )
solutions_continental <- solutions_con %>%
  dplyr::select(Abbr, percentage_pfoa, percentage_tfa) %>%
  pivot_longer(
    cols = c(percentage_pfoa, percentage_tfa),
    names_to = "stof",
    values_to = "waarde"
  )

df_list = list()
for (compartiment in list("w", "s[0-9]", "sd")) {
  #Continental
  concentration <- concentration_pfoa %>%
    filter(grepl("C", Abbr)) %>%
    filter(grepl(compartiment, Abbr)) %>%
    pivot_longer(
      cols = c(Concentration),#, Concentration_TFA),
      names_to = "stof",
      values_to = "waarde"
    )
  naam <- paste0("concentratie_reg_", compartiment)
  df_list[[naam]] <- concentration
  
  concentration <- concentration_pfoa %>%
    filter(grepl("R", Abbr)) %>%
    filter(grepl(compartiment, Abbr)) %>%
    pivot_longer(
      cols = c(Concentration),#, Concentration_TFA),
      names_to = "stof",
      values_to = "waarde"
    )
  naam <- paste0("concentratie_con_", compartiment)
  df_list[[naam]] <- concentration
  
}

kable(subcompartments)
#staaf diagram maken van verdeling per compartiment en Stof
Kolom = 'waarde'

water_reg <- ggplot(df_list[2], aes(x = Abbr, y = large_waarde, fill = stof)) +
                geom_bar(stat = "identity", position = "dodge") +
                #scale_y_log10() +
                labs(
                  x = "",
                  y = ""
                ) +
                theme(axis.text.x = element_text(angle = 20, hjust = 1),
                      legend.position = "none") +
                scale_x_discrete(labels = c("w0RU" = "Oppervlakte Water", "w1RU" = "Rivier", "w2RU" = "Zee", 
                                            "sd0RU" = "Sediment Opp. W", "sd1RU" = "Sediment Rivier", 
                                            "sd2RU" =  "Sediment Zee", "s1RU" = "Natuurlijke Bodem", 
                                            "s2RU" = "Agrarische Bodem", "s3RU" = "Overige Bodem"))

water_con <- ggplot(df_list[1], aes(x = Abbr, y = large_waarde, fill = stof)) +
                geom_bar(stat = "identity", position = "dodge") +
                #scale_y_log10() + 
                labs(
                  x = "",
                  y = ""
                ) +
                theme(axis.text.x = element_text(angle = 20, hjust = 1),
                      legend.position = "none") +
                scale_x_discrete(labels = c("w0CU" = "Oppervlakte Water", "w1CU" = "Rivier", "w2CU" = "Zee", 
                                            "sd0CU" = "Sediment Opp. W", "sd1CU" = "Sediment Rivier", 
                                            "sd2CU" =  "Sediment Zee", "s1CU" = "Natuurlijke Bodem", 
                                            "s2CU" = "Agrarische Bodem", "s3CU" = "Overige Bodem"))
sed_reg <- ggplot(df_list[6], aes(x = Abbr, y = large_waarde, fill = stof)) +
                geom_bar(stat = "identity", position = "dodge") +
                #scale_y_log10() +
                labs(
                  x = "",
                  y = ""
                ) +
                theme(axis.text.x = element_text(angle = 20, hjust = 1),
                      legend.position = "none") +
                scale_x_discrete(labels = c("w0RU" = "Oppervlakte Water", "w1RU" = "Rivier", "w2RU" = "Zee", 
                                            "sd0RU" = "Sediment Opp. W", "sd1RU" = "Sediment Rivier", 
                                            "sd2RU" =  "Sediment Zee", "s1RU" = "Natuurlijke Bodem", 
                                            "s2RU" = "Agrarische Bodem", "s3RU" = "Overige Bodem"))

sed_con <- ggplot(df_list[6], aes(x = Abbr, y = large_waarde, fill = stof)) +
                geom_bar(stat = "identity", position = "dodge") +
                #scale_y_log10() + 
                labs(
                  x = "",
                  y = ""
                ) +
                theme(axis.text.x = element_text(angle = 20, hjust = 1),
                      legend.position = "none") +
                scale_x_discrete(labels = c("w0CU" = "Oppervlakte Water", "w1CU" = "Rivier", "w2CU" = "Zee", 
                                            "sd0CU" = "Sediment Opp. W", "sd1CU" = "Sediment Rivier", 
                                            "sd2CU" =  "Sediment Zee", "s1CU" = "Natuurlijke Bodem", 
                                            "s2CU" = "Agrarische Bodem", "s3CU" = "Overige Bodem"))
sed_reg <- ggplot(concentrations_reg, aes(x = Abbr, y = large_waarde, fill = stof)) +
                geom_bar(stat = "identity", position = "dodge") +
                #scale_y_log10() +
                labs(
                  x = "",
                  y = ""
                ) +
                theme(axis.text.x = element_text(angle = 20, hjust = 1),
                      legend.position = "none") +
                scale_x_discrete(labels = c("w0RU" = "Oppervlakte Water", "w1RU" = "Rivier", "w2RU" = "Zee", 
                                            "sd0RU" = "Sediment Opp. W", "sd1RU" = "Sediment Rivier", 
                                            "sd2RU" =  "Sediment Zee", "s1RU" = "Natuurlijke Bodem", 
                                            "s2RU" = "Agrarische Bodem", "s3RU" = "Overige Bodem"))

sed_con <- ggplot(concentrations_con, aes(x = Abbr, y = large_waarde, fill = stof)) +
                geom_bar(stat = "identity", position = "dodge") +
                #scale_y_log10() + 
                labs(
                  x = "",
                  y = ""
                ) +
                theme(axis.text.x = element_text(angle = 20, hjust = 1),
                      legend.position = "none") +
                scale_x_discrete(labels = c("w0CU" = "Oppervlakte Water", "w1CU" = "Rivier", "w2CU" = "Zee", 
                                            "sd0CU" = "Sediment Opp. W", "sd1CU" = "Sediment Rivier", 
                                            "sd2CU" =  "Sediment Zee", "s1CU" = "Natuurlijke Bodem", 
                                            "s2CU" = "Agrarische Bodem", "s3CU" = "Overige Bodem"))

(water_reg + sed_reg + soil_reg) / (water_con + sed_con + soil_con)

kable(subcompartments)
```

  