---
title: "Setup Simplebox PFAS Tjebbe"
output: html_document
date: "2025-01-06"
author: "Tjebbe Janson"
editor_options: 
  chunk_output_type: console
---

### Setup libraries and working directory
```{R Packages laden}

print(getwd())
check_and_install <- function(package) {
  tryCatch({
    # Load the package
    library(package, character.only = TRUE)
    message(paste("Package", package, "is already installed and loaded."))
  }, error = function(e) {
    # If an error occurs, install the package
    message(paste("Package", package, "is not installed. Installing now..."))
    install.packages(package, dependencies = TRUE)
    library(package, character.only = TRUE)
    message(paste("Package", package, "has been successfully installed and loaded."))
  })
}

# Install the required packages
check_and_install("patchwork")
check_and_install("ggplot2")
check_and_install("tidyverse")
check_and_install("constants")
check_and_install("deSolve")
check_and_install("knitr")
check_and_install("dplyr")
check_and_install("zyp")
check_and_install("slider")
check_and_install("readxl")
check_and_install("Kendall")
check_and_install("ggpubr")
check_and_install("ncdf4")
check_and_install("raster")
check_and_install("sf")
check_and_install("exactextractr")
check_and_install("here")
check_and_install("reshape2")
check_and_install("scales")
check_and_install("readxl")
check_and_install("dplyr")
check_and_install("stringr")
check_and_install("dplyr")
check_and_install("here")
check_and_install("lhs")
check_and_install("tidyverse")
check_and_install("treemapify")
check_and_install("gridExtra")
library(RColorBrewer)

```

### Stof kiezen, Wereld aanpassen
```{r Substance list, warning=FALSE, include=TCUE}
#Stof instellingen, handmatig 
initiate <- function(substance_func, catchment) {
  substances <- read.csv(here("data", "Substances.csv"))
  Units <- read.csv(here("data", "Units.csv"))
  Substance_Compartment <- read.csv(here("data", "SubstanceCompartments.csv"))
  gekozen_stoffen = c("Perfluorobutane_sulfonic", "Perfluorobutanoic", 
                      "Perfluoropentanoic", "Perfluoroheptanoic", 
                      "Perfluorooctanoic", "Trifluoroacetic", "Perfluorohexanoic")
  #substances <- filter(substances, Substance %in% gekozen_stoffen)
  
  substance <- substance_func
  
  chemclass <- substances |>
    filter(Substance == substance) |>
    dplyr::select(ChemClass)
  chemclass <- chemclass$ChemClass
  
  #World Module
  if(substance == "microplastic"){
    source("baseScripts/initWorld_onlyPlastics.R")
  } else if (chemclass == "particle") {
    source("baseScripts/initWorld_onlyParticulate.R")
  } else {
    source("baseScripts/initWorld_onlyMolec.R")
  }
  World$substance <- substance
  
  #Model aanpassen met AdjustModel{catchment}.R 
  #catchment <- 'Rhine'
  
  if(catchment == "Rijn"){ 
    source("vignettes/CaseStudies/PFAS_A2/AdjustModelRhine.R")
  }
  else if (catchment == "Maas") {
    source("vignettes/CaseStudies/PFAS_A2/AdjustModelMeuse.R")
  }
}
```

### Informatie over afkortingen, scales en oppervlaktes
```{r Scales}
scales <- data.frame(Scale = c("Arctic", "Continental", "Moderate", "Regional", "Tropic"), Abbreviation = c("A", "C", "M", "R", "T"))

subcompartments <- read.csv("data/SubCompartSheet.csv") |>
  dplyr::select(SubCompartName, AbbrC) |>
  rename(Abbreviation = AbbrC) |>
  rename(SubCompartment = SubCompartName)

species <- read.csv("data/SpeciesSheet.csv") |>
  dplyr::select(Species, AbbrP) |>
  rename(Abbreviation = AbbrP)

substancesubcompartments <- read.csv("data/SubstanceCompartments.csv")

kable(scales)
kable(subcompartments)
kable(species)

# Area simplebox is ongeveer 51% van aarde
Area_simplebox <- World$fetchData("TotalArea") %>%
  dplyr::select(TotalArea) %>%
  summarize(sum = sum(TotalArea, na.rm=TCUE)) %>%
  pull(sum)
print(Area_simplebox * 100 /5.1e+14)

# Area continental
print(World$fetchData("Area"))

# Area regional

```


```{r rekenen}
## Loop om per PFAS resultaat te krijgen:
## Resultaat: dataframe met aantal jaren tot X% verwijdering, gevisualiseerd in een heatmap
## Functies:  initiate() start wereld en past wereld aan voor modelstudie
##            sb_emission_df() maakt emissie dataframe met scenario uit studie Joris Meesters
##

#Input
start_year = 2020                     #Start jaartal
EmissionDuration <- 5                #Aantal jaar met emissies
runtime <- 150 + EmissionDuration     #Looptijd van het model
end_year = start_year + runtime       #Eind jaartal
tmax <- runtime*365.25*24*60*60       #Eind in seconden
nTIMES <- runtime+1                   #Number of timesteps, e.g. yearly, 2-year
ReductionDuration <- 15
Wereldwijd = TRUE 

#Gekozen PFAS-stof namen en scenarios van Joris Meesters
stoffen <- c("Perfluorobutane_sulfonic", "Perfluorobutanoic", 
                      "Perfluoropentanoic", "Perfluoroheptanoic", 
                      "Perfluorooctanoic", "Trifluoroacetic", "Perfluorohexanoic")
scenarios_jm <- c("A Historical", "B No intervention", "C No reduction of emis. fac.", "D No reduction of prod. vol.", "E No REACH restriction",
               "F REACH restriction in 2003")
#ReductionDuration, TotalReduction, ReductionSteps, ReductionFractions, PlotTitle
scenarios <- list(list(15, 100, 15, 'equal', "1) Volledig reduceren van emissies"), 
               list(15, 95, 15, 'equal', "2) REACH restrictie"), 
               list(20, 95, 20, c(rep(0.05, times=10), rep(0.045, times=10)), "3) REACH restrictie met derogaties"))#,
               #list('-', 0, 0, 0, "4) Geen restricties"))

data_list = list()
barplot_list = list()
emissie_plots = list()
for (catchment in c("Rijn", "Maas")) {
  
  #Resultaten dataframe
  data <- expand.grid(
    verwijdering = c("99.9% verwijdering", "95% verwijdering", "75% verwijdering", "50% verwijdering"),
    scenario = lapply(scenarios, function(x) x[[5]]),
    stof = stoffen
    )
  waardes = c()
  #Loop door stoffen, start SB-wereld, Loop door scenario's, per scenario resultaten berekenen.
  for (index in seq_len(length(stoffen))) {
    substance = stoffen[index]
    
    #Start Wereld
    initiate(substance, catchment = catchment)
    source("vignettes/CaseStudies/PFAS_A2/EmissionFunction.R")
    
    #Loop door Joris Meesters emissie scenario's
    for (scenario in scenarios) {
      #scenario = scenarios[[2]]
      World$NewSolver("DynamicSolver")
      
      #Gebruik EmissionFunction om Emissie dataframe te maken
      result = sb_emission_df(GlobalEmission = 457.2, SelectScales=c("A", "M", "T", "R", "C"),
                              time_steps= nTIMES, EmissionDuration = EmissionDuration, start_year = start_year, TotalRuntime = runtime,
                              ReductionDuration = scenario[[1]], TotalReduction = scenario[[2]], ReductionSteps =scenario[[3]],
                              StepDuration = 'equal', ReductionFractions = scenario[[4]], PlotTitle = scenario[[5]])
      
      emissie_plots[[length(emissie_plots) + 1]] <- result$plot_25j
      
      #Save a grid
      #grid = grid.arrange(emissie_plots[[1]],emissie_plots[[2]],emissie_plots[[3]],emissie_plots[[4]])
      #ggsave(paste0("/rivm/biogrid/quikj/PFAS_A2/output/", "em_scen_grid",".png"), plot = grid, width = 10, height = 10, dpi = 300)
      
      #Solve
      World$Solve(emissions = result$emissions, tmax=tmax, nTIMES = nTIMES)
      concentration_data <- World$Concentration() 
      
      #Bereken voor Regional River hoe lang het duurt tot de concentratie X% lager is
      subcompart = 'w1'
      concentration_data <- concentration_data %>%
          filter(grepl("R", Abbr) & grepl(subcompart, Abbr)) %>%
          mutate(year = start_year + as.numeric(time) / 31557600)
      
      #Bepaal thresholds
      concentratie_thresholds <- c(
        threshold_concentratie_50 = concentration_data$Concentration[EmissionDuration] * 0.5, 
        threshold_concentratie_75 = concentration_data$Concentration[EmissionDuration] * 0.25,
        threshold_concentratie_95 = concentration_data$Concentration[EmissionDuration] * 0.05,
        threshold_concentratie_99 = concentration_data$Concentration[EmissionDuration] * 0.01 #99.9%
        )
      
      #Filter de concentratie data op thresholds
      x50 <- concentration_data %>%
        filter(Concentration < (concentratie_thresholds[1])) %>%
        filter(year > (start_year + EmissionDuration))
      x75 <- concentration_data %>%
        filter(Concentration < (concentratie_thresholds[2])) %>%
        filter(year > (start_year + EmissionDuration))
      x95 <- concentration_data %>%
        filter(Concentration < (concentratie_thresholds[3])) %>%
        filter(year > (start_year + EmissionDuration))
      x99 <- concentration_data %>%
        filter(Concentration < (concentratie_thresholds[4])) %>%
        filter(year > (start_year + EmissionDuration))
      
      #Sla resultaten op in vector 'waardes'
      waardes <- c(waardes,min(x99$year - (start_year+EmissionDuration)))
      waardes <- c(waardes,min(x95$year - (start_year+EmissionDuration)))
      waardes <- c(waardes,min(x75$year - (start_year+EmissionDuration)))
      waardes <- c(waardes,min(x50$year - (start_year+EmissionDuration)))
    }
  }
  #voeg toe aan resultaten dataframe
  data$waarde <- waardes
  
  #output bewerken voor plotten
  mapping <-  c("Perfluorobutane_sulfonic" = "PFBS", "Perfluorobutanoic" = "PFBA", 
              "Perfluoropentanoic" = "PFPeA", "Perfluoroheptanoic" = "PFHpA", 
              "Perfluorooctanoic" = "PFOA", "Trifluoroacetic" = "TFA", 
              "Perfluorohexanoic" = "PFHxA")
  data <- data %>%
    mutate(
      stof = recode(as.character(stof), !!!mapping),
      text_color = ifelse(waarde > 14, "white", "black"),
      scenario = map_chr(scenario, ~ .x[[1]]),
      label = ifelse(is.infinite(data$waarde), "∞", data$waarde)
    )
  data_list[[length(data_list) + 1]] <- data

  
  #Plotten
  barplot <- ggplot(data, aes(x = verwijdering, y = stof, fill = waarde)) +
                  geom_tile() +
                  geom_text(aes(label = label, color = text_color), size = 5) +
                  facet_wrap(~ scenario) +
                  scale_fill_distiller(palette = "YlGnBu", direction = 1, name = "Jaren") +
                  scale_color_identity() +
                  theme_minimal() +
                  labs(title = paste0("Tijdsduur van afname in concentratie in de ", catchment), x = "", y = "", fill = "Value") +
                  theme(axis.text.x = element_text(angle = 45, hjust = 1),
                        plot.title = element_text(size =18),
                        axis.title = element_text(size=18),
                        axis.text = element_text(size=12),
                        strip.text = element_text(size=11)
                        )
  barplot_list[[length(barplot_list) + 1]] <- barplot
  barplot
  ggsave(paste0("/rivm/biogrid/quikj/PFAS_A2/output/Resultaten_",catchment,"_figuur1_71125.png"), plot = barplot, width = 10, height = 6, dpi = 300)
}

#Bekijk Info over emissiescenario
#result_glob$plot
#result_eu$plot

#result$procenten
emissions = result$emissions %>%
  mutate(year = start_year + as.numeric(Time) / 31557600)

##Plotten

#data_maas <- data
#data_rijn <- data

#Recode engelse PFAS termen:

```



result = sb_emission_df(GlobalEmission = 457.2, SelectScales=c("A", "M", "T", "R", "C"),
                            time_steps= nTIMES, EmissionDuration = EmissionDuration, TotalRuntime = runtime,
                            ReductionDuration = ReductionDuration, TotalReduction = 99.6, ReductionSteps = 51,
                            StepDuration = 'equal', ReductionFractions = get_reduction_steps(sheet_name=scenario, 
                                                                     variable = "Lower bound emission estimate (t/y) In total", 
                                                                     start_year+EmissionDuration, 
                                                                     start_year+EmissionDuration+ReductionDuration))